臺灣高等法院刑事裁定
111年度毒抗字第581號
抗  告  人  臺灣臺北地方檢察署檢察官
被      告  賴柏宇



上列抗告人因被告違反毒品危害防制條例案件，不服臺灣臺北地
方法院111年度毒聲字第385號，中華民國111年6月15日裁定（聲
請案號：111年度聲觀字第142號、111年度毒偵字第139號），提
起抗告，本院裁定如下：
    主  文
抗告駁回。
    理  由
一、原裁定意旨略以：抗告人以被告賴柏宇基於施用第二級毒品
    犯意，於民國110年10月15日為警採尿回溯96小時內某時許
    ，在不詳處所，施用第二級毒品甲基安非他命1次，聲請將
    被告送勒戒處所觀察、勒戒，惟被告於檢察官訊問時否認有
    本件施用第二級毒品之犯行，且其所採集之尿液經送鑑定結
    果，雖檢出甲基安非他命、安非他命成分等情，有法務部調
    查局之鑑定書在卷可稽，惟該鑑定書之備註欄業已載明「『
    濫用藥物尿液檢驗作業準則』第18條訂有安非他命類、愷他
    命類等11種毒品或藥物之檢驗閾值，如尿液檢體檢出該11種
    成分，仍應依衛生福利部認可之民間檢驗機構之定量結果判
    定。」，然卷內並無衛生福利部認可之民間檢驗機構之鑑驗
    結果，故應認本案尚難認定被告有施用第二級毒品之犯行。
    從而，本件聲請應予駁回等語。
二、抗告意旨略以：法務部調查局僅以液相層析飛行時間質譜法
    及液相層析串聯質譜法為定性之鑑定，其鑑定書所載鑑定結
    果即判定為尿液毒品陽性，惟不提供定量之濃度數據，故鑑
    定書備註二所示，乃係指如需取得定量資料，則須送衛生福
    利部認可之民間檢驗機構之定量結果判定，並非指其鑑定書
    無法為認定尿液毒品陽性之依據，是原審裁定駁回觀察、勒
    戒之聲請，容有誤會，爰提起抗告，請將原裁定撤銷，更為
    適法之裁定等語。
三、按「初步檢驗結果尿液檢體中濫用藥物或其代謝物之濃度在
    下列閾值以上者，應判定為陽性：一、安非他命類藥物：50
    0ng/mL」、「初步檢驗結果在閾值以上或有疑義之尿液檢體
    ，應再進行確認檢驗。確認檢驗結果在下列閾值以上者，應
    判定為陽性：一、安非他命類藥物：（一）安非他命：500n
    g/mL。（二）甲基安非他命：甲基安非他命500ng/mL，且其
    代謝物安非他命之濃度在100ng/mL以上」、「尿液檢體經確
    認檢驗結果低於前條閾值者，應判定為陰性」，濫用藥物尿
    液檢驗作業準則第15條第1項、第18條第1項、第19條分別定
    有明文。又依同準則第20條規定，司法案件之濫用藥物尿液
    ，必要時得採用最低可定量濃度為閾值，不受第15條、第18
    條規定限制。可知經尿液檢體經確認檢驗結果，高於上開閾
    值者，原則上判定有陽性反應，反之則認為陰性，而例外在
    濫用藥物尿液之司法案件，且有必要之情況下，始採用最低
    可定量濃度為閾值判定陽性與否。
四、經查：
　㈠被告於110年10月15日19時30分許，在臺北市○○區○○○路○段00
    號前，因形跡可疑為警盤查，並因被告有多項毒品前科，嗣
    經被告同意搜索後，當場於其外套口袋內查獲摻有第三級毒
    品愷他命捲菸2支，進而為警帶回警局製作筆錄，並經被告
    同意，對其採集尿液後送檢驗，結果檢出甲基安非他命、安
    非他命成分等情，有自願受搜索同意書、臺北市政府萬華分
    局搜索扣押筆錄、扣押物品目錄表、扣押物品收據、法務部
    調查局110年11月25日調科壹第00000000000號鑑定書、臺北
    市政府警察局偵辦毒品案件尿液檢體委驗單（尿液檢體編號
    ：155956）、勘察採證同意書在卷可佐。是被告尿液中檢驗
    出第二級毒品甲基安非他命、安非他命成分應可認定。
　㈡惟前開檢驗僅註明該鑑定最低可定量濃度(10ng/mL)，並未說
    明本件檢出實際濃度，而無從認定是否達到前述之法定閾值
    ，有前引之鑑定書可參，其備註欄更註明「仍應依衛生福利
    部認可之民間檢驗機構之定量結果判定」等語，顯見被告施
    用甲基安非他命是否有陽性反應一節，仍需以民間檢驗機構
    之定量結果判定，非謂一經測得含有毒品或其代謝物成分，
    可不分濃度高低，均認屬陽性，即進入施用毒品之處遇程序
    或訴訟程序。參考卷附「台灣尖端先進生技醫藥股份有限公
    司」濫用藥物檢驗報告閾值欄所示，該民間檢驗機構檢測安
    非他命、甲基安非他命之最低可定量濃度分別為40ng/mL、3
    0ng/mL，閾值均為500ng/mL，倘安非他命濃度同時≧100ng/m
    L時，則判定檢體有甲基安非他命陽性反應。是本件被告尿
    液檢體經法務部調查局前開檢驗結果，既然僅檢出至少含有
    10ng/mL甲基安非他命、安非他命成分，未知實際濃度是否
    達到法定閾值，顯無從判定陽性與否，遑論法院基此得命被
    告入勒戒處所執行觀察、勒戒。
　㈢此外，抗告人復未釋明本件有「濫用藥物尿液檢驗作業準則
    」第20條所指「以最低可定量濃度（按：於本件即10ng/mL
    ）為閾值」之必要性，則原審以卷內並無衛生福利部認可之
    民間檢驗機構之鑑驗結果，尚難認定被告有施用第二級毒品
    之犯行，駁回檢察官之聲請，並無違誤。抗告意旨執詞指摘
    原裁定不當，為無理由，應予駁回。
據上論斷，應依刑事訴訟法第412條，裁定如主文。
中　　華　　民　　國　　111 　年　　7 　　月　　22　　日
                  刑事第十三庭  審判長法　官  洪于智
                                      法　官  黃惠敏
                                      法　官  黃玉婷
以上正本證明與原本無異。
不得抗告。
                                      書記官  傅國軒
中　　華　　民　　國　　111 　年　　7 　　月　　27　　日